【裁判字號】    99,交訴,86
【裁判日期】    991123
【裁判案由】    業務過失致死等
【裁判全文】
臺灣彰化地方法院刑事判決              99年度交訴字第86號
公  訴  人  臺灣彰化地方法院檢察署檢察官
被      告  薛春足
上列被告因業務過失致死等案件，經檢察官提起公訴（99年度偵
字第9462號），有刑事訴訟法第273 條之1 第1 項之情形，本院
合議庭裁定由受命法官獨任進行簡式審判程序，茲審理判決如下
：
    主  文
薛春足從事業務之人，因業務上之過失致人於死，處有期徒刑陸
月，如易科罰金，以新台幣壹仟元折算壹日。緩刑貳年。
    事  實
一、薛春足以駕駛幼稚園之幼童交通車為業，並領有職業大貨車
    之駕駛執照，為從事駕駛業務之人。薛春足於民國99年8 月
    11日9 時許，駕駛車牌號碼QS-9889 號自用小客車，沿彰化
    縣溪湖鎮○○路○ 段由南往北行駛，嗣於同日9 時45分許，
    行經該路段與彰水路92巷口，欲右轉進入彰水路92巷時，本
    應注意汽車行駛至交岔路口，轉彎車應讓直行車先行，而當
    時天候晴、日間自然光線、路面無缺陷，薛春足之行車視距
    及現場採光皆屬良好，並無不能注意之情形，竟疏於注意，
    貿然右轉，適陳文禮騎乘車牌號碼TFD-700 號輕型機車，車
    後搭載陳采妏，沿彰水路1 段由南往北直行，至上開交岔路
    口時，薛春足因上述之疏失，致陳文禮煞車不及而撞擊薛春
    足所駕車輛之右前車門，陳文禮因而人車倒地，並受有肝臟
    及脾臟破裂、左側第六、七、八肋骨骨折併血胸、右側第七
    肋骨骨折併氣胸、頭部外傷等傷害，經送醫救治後仍於同日
    18 時27 分不治死亡。陳采妏則倒地受有顏面挫傷合併撕裂
    傷、左肘尺骨鷹嘴突開放性骨折等傷害（陳采妏部分業據其
    於本院準備程序時撤回其對薛春足過失傷害之告訴）。
二、案經陳文禮之父陳威良告訴臺灣彰化地方法院檢察署檢察官
    偵查起訴。
    理  由
一、按除被告所犯為死刑、無期徒刑、最輕本刑為3 年以上有期
    徒刑之罪或高等法院管轄第1 審案件者外，於前條第1 項程
    序進行中，被告先就被訴事實為有罪之陳述時，審判長得告
    知被告簡式審判程序之旨，並聽取當事人、代理人、辯護人
    及輔佐人之意見後，裁定進行簡式審判程序；除簡式審判程
    序及簡易程序案件外，第1 審應行合議審判，刑事訴訟法第
    273 之1 第1 項、第284 條之1 分別定有明文。本件被告薛
    春足所涉係死刑、無期徒刑、最輕本刑為3 年以上有期徒刑
    之罪或高等法院管轄第1 審案件以外之罪，並於本院行準備
    程序時就被訴事實為有罪之陳述，本院合議庭依前揭規定，
    經評議結果，裁定改由受命法官獨任行簡式審判程序，先予
    敘明。
二、上揭犯罪事實，業據被告薛春足迭於偵訊、本院準備程序及
    審理時均坦承不諱，核與證人即被害人陳采妏於警詢、偵訊
    中，及證人即被害人之父陳威良於偵訊中所證述之情結相符
    ，且有道路交通事故調查報告表(一)、(二)、道路交通事故現場
    圖各1 份、道路交通事故現場及車輛照片共34張在卷可稽。
    而被害人陳文禮因撞擊而受有肝臟及脾臟破裂、左側第六、
    七、八肋骨骨折併血胸、右側第七肋骨骨折併氣胸、頭部外
    傷等傷害，經緊急送醫治療，終因低血容性休克不幸死亡之
    事實，亦有衛生署彰化醫院診斷證明書、臺灣彰化地方法院
    檢察署檢察官99年8 月12日勘驗筆錄、相驗屍體證明書、檢
    驗報告書及相驗照片等在卷足憑，被告任意性自白堪認與事
    實相符。
三、按「汽車行駛至交岔路口，轉彎車應讓直行車先行」，道路
    交通安全規則第102 條第1 項第7 款定有明文。而當時前開
    肇事路段天候晴、在日間自然光線照明之下，路面乾燥、無
    缺陷、無障礙物、視距良好之情形，復經卷附道路交通事故
    調查報告表(一)、(二)記載明確，堪認被告並無不能注意之情形
    ，惟竟疏未注意，未讓右側直行車先行而貿然右轉，為肇事
    因素，適被害人陳文禮騎乘輕型機車其後搭載陳采妏，適沿
    彰水路一段由南往北直行上開路口，因閃避不及而發生撞擊
    ，無肇事因素之情，亦經臺灣省彰化縣區車輛行車事故鑑定
    委員會99年9 月14日彰化縣區99 0418 案鑑定意見書為同此
    認定（見偵卷第51至53頁）。上揭車禍事故之發生致被害人
    陳文禮受有前開傷勢並導致死亡，其有過失，灼然甚明。被
    害人確因本件車禍致因低血容性休克死亡，業經臺灣彰化地
    方法院檢察署檢驗員相驗明確，有相驗屍體證明書、勘驗筆
    錄、檢驗報告書及相驗照片等在卷足憑，被告之過失行為與
    被害人死亡之結果間有相當因果關係，亦足堪認定。被告之
    犯行已臻明確，應依法論科。
四、論罪科刑之理由：
  (一)按刑法上所謂業務，係指個人基於其社會地位繼續反覆所執
    行之業務，而汽車駕駛人之駕駛工作，乃隨時可致他人身體
    、生命於危險之行為；然為期便捷交通、流暢運輸、發展經
    濟、提昇人類福祉，故對此類危險性工作，仍應予容許，性
    質上屬於可容許危險之範疇。惟從事此類繼續、反覆行為（
    業務）之人（駕駛人），均應盡其經常注意，俾免他人受有
    危險之特別注意義務。如以駕駛汽車為主要業務之人，就其
    駕駛汽車應有經常注意，俾免他人於危險之特別義務，其所
    負之特別義務，因之，在此地位之駕車，不問其目的為何，
    均應認其係業務之範圍，亦不因其駕駛時為上班或下班時間
    而有差別，此有最高法院92年度台上字第4251號判決意旨可
    資參照。被告薛春足以駕駛幼稚園之幼童交通車為業，並領
    有職業大貨車之駕駛執照，業據其供承在卷，揆諸前揭說明
    ，縱上開肇事時間並非上班時間，惟亦屬從事駕駛業務之人
    ，其因過失而致人死亡，核被告薛春足所為，係犯刑法第27
    6 條第2 項之業務過失致死罪。
  (二)查本件事故發生後，被告立即撥打110 及119 電話報警，並
    留在現場等候，俟警員施榮富到達現場時當場坦承其為肇事
    者，並主動接受裁判，此有卷附之彰化縣警察局溪湖分局處
    理相驗案件調查報告書（見相驗卷第5 頁，其記載：涉嫌人
    發生交通事故後，打110 及119 報案後留在現場等候，傷者
    由消防局救護車送醫急救）可憑，乃為對於未發覺之罪自首
    而接受裁判，應依刑法第62條前段之規定予以減輕其刑。
  (三)爰審酌被告並無任何前科，有臺灣高等法院被告前案紀錄表
    在卷可佐，素行良好，其案發後已與被害人陳文禮家屬及被
    害人陳采妏均調解成立，有彰化縣溪湖鎮調解委員會調解書
    在卷可參，其於偵審中亦皆能坦承犯行，犯後態度尚佳等一
    切情狀，量處如主文所示之刑，並諭知易科罰金之標準，以
    示懲儆。
  (四)又被告前未曾因故意犯罪受有期徒刑以上刑之宣告，有臺灣
    高等法院被告前案紀錄表在卷可參，本院審酌其因一時疏忽
    ，致罹本罪，且亦與被害人家屬調解成立獲得原諒，並經被
    害人家屬當庭表示願意原諒被告，有本院99年11月16日準備
    程序筆錄在卷可參，被告應知所警惕，而無再犯之虞，認對
    被告薛春足所宣告之刑以暫不執行為適當，爰依刑法第74條
    第1 項第1 款之規定併予宣告緩刑2 年，以啟自新。
五、末按告訴乃論之罪，告訴人於第一審辯論終結前，得撤回告
    訴；告訴經撤回者，法院應諭知不受理之判決；法院諭知不
    受理之判決，得不經言詞辯論，刑事訴訟法第238 條第1 項
    、第303 條第3 款及第307 條分別定有明文。查被告就本件
    車禍事件另導致被害人陳采妏受傷部分，經檢察官一併提起
    公訴，認係涉犯刑法第284 條第2 項前段之業務過失傷害罪
    名，惟依同法第287 條前段規定，須告訴乃論。茲因被告與
    被害人陳采妏業已達成和解，並由被害人陳采妏本院99年11
    月16日準備程序中當庭表示撤回告訴，有彰化縣溪湖鎮調解
    委員會調解筆錄及準備程序筆錄各1 份在卷可參，揆諸上開
    說明，原應為不受理判決之諭知，惟被告係以一行為而造成
    陳采妏受傷及陳文禮死亡之結果，且公訴意旨認被告所犯上
    揭業務過失傷害部分與本件論罪科刑之業務過失致死部分具
    有想像競合之裁判上一罪關係，爰不另為不受理之諭知，併
    此敘明。
六、應適用之法律：
  (一)刑事訴訟法第273 條之1 第1 項、第299 條第1 項前段、第
    303 條第3 款。
  (二)刑法第276 條第2 項、第62條前段、第41條第1 項、第74條
    第1 項第1 款，刑法施行法第1 條之1 第1 項、第2 項前段
    。
本件經檢察官楊聰輝到庭執行職務。
中    華    民    國    99    年    11    月    23    日
                        刑事第九庭    法  官  黃齡玉
以上正本證明與原本無異。
如不服本判決應於收受判決後10日內向本院提出上訴書狀，並應
敘述具體理由；其未敘述上訴理由者，應於上訴期間屆滿後20日
內向本院補提理由書（均須按他造當事人之人數附繕本）「切勿
逕送上級法院」。
告訴人或被害人對於判決如有不服具備理由請求檢察官上訴者，
其上訴期間之計算係以檢察官收受判決正本之日期為準。
中    華    民    國    99    年    11    月    23    日
                                      書記官  李噯靜
附錄本案論罪科刑法條全文：
中華民國刑法第276條
（過失致死罪）
因過失致人於死者，處 2 年以下有期徒刑、拘役或 2 千元以下
罰金。
從事業務之人，因業務上之過失犯前項之罪者，處 5 年以下有
期徒刑或拘役，得併科 3 千元以下罰金。

司法院資訊處製作；財團法人民間司法改革基金會備份。
